臺灣高等法院民事裁定
110年度勞抗字第7號
抗  告  人  徐明慈  

相  對  人  黃瑞中  

上列當事人請求給付退休金等事件，抗告人對於中華民國109年
10月8日臺灣基隆地方法院108年度勞訴字第8號裁定提起抗告，
本院裁定如下： 
    主  文
抗告駁回。
抗告費用由抗告人負擔。
    理  由
一、按勞動事件法業自民國109年1月1日起施行，該法所稱勞動
    事件，包括基於勞工法令、團體協約、工作規則、勞資會議
    決議、勞動契約、勞動習慣及其他勞動關係所生民事上權利
    義務之爭執，及因性別工作平等之違反、就業歧視、職業災
    害、工會活動與爭議行為、競業禁止及其他因勞動關係所生
    之侵權行為爭議（參見勞動事件法第2條第1款、第3款）。
    而所謂因勞動關係而生之侵權行為爭議，觀諸該條之立法理
    由，應限於損害之發生與勞動關係密切相關，亦有專業、迅
    速處理必要之侵權行為爭議，例如：雇主基於性別、性傾向
    、種族、階級、語言、思想、宗教、黨派、籍貫、出生地、
    年齡、婚姻、容貌、五官、身心障礙或以往工會會員身分等
    事由，對求職者或勞工之就業等事項為差別待遇或歧視、勞
    工因遭遇職業災害而對第三人請求損害賠償、第三人因工會
    活動或爭議行為而權益受損、雇主因勞工違反競業禁止約定
    所生對第三人之賠償請求等，即為適例。至因一般侵權行為
    所生民事上權利義務之爭議，其損害之發生與勞動關係之存
    在無涉，無依勞動事件法所定特別程序處理之必要，非屬適
    用該法之勞動事件。又基於訴訟經濟之考量，與勞動事件相
    牽連之民事事件，得與勞動事件合併起訴，或於其訴訟繫屬
    中為追加或提起反訴，勞動事件法第2條第2項著有規定。得
    依此規定與勞動事件合併、追加起訴或提起反訴者，須其訴
    訟標的與勞動事件之訴訟標的或攻擊、防禦方法相牽連，而
    事實證據資料得互為利用，始足當之。
二、經查：
　㈠相對人於勞動事件法施行前之108年6月12日在原審提起本件
    訴訟，依勞動基準法（下稱勞基法）第55條、民法第179條
    及勞工退休金條例（下稱勞退條例）第31條第1項規定，請
    求抗告人給付勞退舊制退休金新台幣（下同）1,347,597元
    、返還扣減之薪資121,168元，並提繳160,287元至相對人之
    勞工退休金專戶（下稱勞退專戶），核屬基於勞工法令、勞
    動契約所生民事上權利義務之爭執，該訴訟於勞動事件法施
    行後尚未終結，依該法第52條第1、2項規定，仍有勞動事件
    法之適用，應由原法院依該法所定程序終結之，合先敘明。
　㈡抗告人嗣於前開訴訟繫屬中之109年2月10日具狀提起反訴，
    主張相對人於107年2月13日駕駛其所提供之貨櫃車時，與訴
    外人東亞運輸倉儲股份有限公司所屬之貨櫃車發生車禍，致
    其支出修車費用262,030元，受有損害，而本於侵權行為、
    債務不履行之法律關係請求相對人賠償前開費用。查反訴之
    訴訟標的與本訴之訴訟標的或攻擊、防禦方法間，並無在法
    律上或事實上關係密切，審判資料有共通性或牽連性之關係
    ，難謂反訴之民事事件與本訴之勞動事件相牽連，即與勞動
    事件法第2條第2項之要件未合，抗告人提起本件反訴，自非
    適法。
　㈢抗告人雖辯稱：相對人係於履行勞動契約載運貨櫃時發生本
    件車禍，故反訴之訴訟標的屬履行勞動契約時之爭議或因勞
    動關係所生侵權行為，而屬勞動事件云云，惟勞動事件法係
    為貫徹憲法保障國民基本人權、維護人格尊嚴及保障勞資雙
    方地位實質平等之精神，期能迅速、妥適、專業、有效、平
    等處理勞動事件，以促進勞資關係和諧，進而謀求健全社會
    共同生活之目的而制訂，有其特殊之立法目的，故關於適用
    該法之事件類型設有一定之限制，簡言之，係以勞資雙方當
    事人間關於勞動關係之民事爭議始屬適用該法之勞動事件。
    而抗告人於反訴所主張之事實，雖為履行契約時所生侵權行
    為與債務不履行之民事爭議，然該爭議態樣於其他契約類型
    亦有可能發生，且抗告人所主張損害之發生，亦與勞動關係
    之存在無必然關連，實無適用勞動事件法俾為特別處理之必
    要，非屬該法所指之勞動事件。抗告人所辯，誠非有理。
　㈣抗告人又稱其前以反訴主張之請求，於本訴中為抵銷抗辯，
    縱認反訴之請求非屬勞動事件，亦與本訴之攻擊、防禦方法
    相牽連云云。查在一般民事事件，被告對於本訴標的有得主
    張抵銷之請求，如捨行使抵銷權，以該請求為標的於本訴程
    序中提起反訴者，固應認與本訴間有牽連關係（參見民事訴
    訟第446條第2項第3款規定），惟勞工請領退休金之權利，
    不得讓與、抵銷、扣押或供擔保，為勞基法第58條第2項、
    勞退條例第29條第1項所明定。相對人於本訴所為抗告人應
    給付退休金、返還扣減之薪資（實為抗告人將其應負擔之提
    繳退休金義務，以扣減薪資之方式轉嫁予相對人負擔）、提
    撥不足額之退休金至其勞退專戶之請求，依其性質不得抵銷
    ，如許抗告人任意以與本訴之請求不相牽連之債權為抵銷抗
    辯，並據以提起反訴，將使勞動事件法第2條第2項對反訴所
    設限制，淪為具文，故抗告人對於本訴不得主張抵銷之請求
    提起反訴，應認與本訴並無牽連關係存在。抗告人以前詞置
    辯，仍無足取。
三、綜上所述，抗告人於原法院提起反訴，於法不合，原法院裁
    定駁回反訴，所持理由雖與本院不同，但結論並無二致，應
    予維持。抗告人提起本件抗告，指摘原裁定不當，求予廢棄
    ，為無理由，應予駁回。
四、據上論結，本件抗告為無理由，爰裁定如主文。
中　　華　　民　　國　　110 　年　　2 　　月　　24　　日
                  勞動法庭
                      審判長法  官  李慈惠
                            法  官  趙雪瑛
                            法  官  陳婷玉
正本係照原本作成。
不得再抗告。
中　　華　　民　　國　　110 　年　　2 　　月　　26　　日

  　　　　　　　　　　　　　書記官  張永中